【裁判字號】    89,台上,3616
【裁判日期】    890622
【裁判案由】    違反毒品危害防制條例
【裁判全文】
最高法院刑事判決                              八十九年度台上字第三六一六號
    上  訴  人  甲○○
                乙○○
右上訴人等因違反毒品危害防制條例案件，不服台灣高等法院台南分院中華民國八十
九年三月九日第二審判決（八十九年度上訴字第八一號，起訴案號：台灣雲林地方法
院檢察署八十八年度偵字第二三五九、二三六○號），提起上訴，本院判決如左：
    主  文
原判決撤銷，發回台灣高等法院台南分院。
    理  由
本件原判決認定上訴人甲○○、乙○○基於意圖營利販賣第二級毒品甲基安非他命之
犯意聯絡，由甲○○於民國八十八年四月十六日上午十一時許，在雲林縣斗六市○○
路六一六巷四十七號王志元租住處，收受王志元向其購買安非他命之價金新台幣一萬
二千元後，即返回彰化縣竹塘鄉○○村○○路竹圍巷二十九號住處，將其所有約一兩
重之安非他命以目測分成二半，而將其中一半毛重約五錢重之安非他命及電子秤一台
、空夾鏈袋一包交予乙○○，令乙○○持往王志元上開租住處，當場量秤四錢安非他
命以取信於王志元，再將之交予王志元，剩餘之安非他命及電子秤、夾鏈袋則攜回交
給甲○○，乙○○乃於同日晚間七時許，駕駛車號Ｓ五－二九○一號自用小客車，依
命攜帶上開約五錢重之安非他命及電子秤、空夾鏈袋至王志元租住處，當面用電子秤
量秤四錢之安非他命，分裝成四包後，交予王志元，再將電子秤及剩餘安非他命、夾
鏈袋攜回，而於同日二十一時十分許在雲林縣斗六市○○路六一六巷巷口為警查獲，
在上開小客車上查扣電子秤一台、安非他命二小包（毛重共三‧二五八九公克、淨重
二‧六五七七公克）及夾鏈袋一包（內有九個空袋）；另循線於同日二十三時三十分
許，在彰化縣北斗鎮○○路○段三一一號卓綜合醫院前查獲甲○○，在其所駕駛之車
號ＰＬ－八七四二號自用小客車上查扣安非他命一包（毛重十七‧八三九三公克，淨
重十六‧三二五○公克，即前開甲○○以目測所分其自行持有之另一半安非他命）等
情；因而維持第一審論處上訴人等共同販賣第二級毒品（均累犯）罪刑，駁回上訴人
等在第二審之上訴。固非無見。
惟查：一、毒品危害防制條例第十八條第一項前段與同條例第十九條第一項，係不同
之沒收規定。第一審判決理由第三項以「扣案之電子秤一台（其上殘留有安非他命）
係屬毒品，應依毒品危害防制條例第十八條第一項前段之規定沒收銷燬之」，並於主
文內諭知「扣案之電子秤一台沒收銷燬之」，似係認定該扣案之電子秤，因其上有安
非他命之殘留，係屬毒品，而對該電子秤為沒收銷燬之諭知。原判決理由第二項載稱
第一審判決係以「電子秤一台（上殘留之安非他命）係屬毒品，依毒品危害防制條例
第十八條第一項前段之規定沒收銷燬之。另因扣案之夾鏈袋一包（內有九個空夾鏈袋
）、電子秤一台（原審誤繕為毒品），係供被告二人販賣安非他命所用之物，依毒品
危害防制條例第十九條第一項前段之規定沒收之」，其既認定該扣案之電子秤並非為
第一審判決所認定之毒品，而係上訴人等供販賣安非他命所用之物，應依毒品危害防
制條例第十九條第一項前段之規定沒收，其認定事實、適用法律顯然與第一審判決岐
異，但其判決理由竟謂「原判決認事用法，並無不合」，而駁回上訴人等在第二審之
上訴，顯有判決理由矛盾之違誤。二、犯毒品危害防制條例第四條第二項之罪，供出
毒品來源，因而破獲者，得減輕其刑。毒品危害防制條例第十七條定有明文。原判決
以上訴人等所為係犯毒品危害防制條例第四條第二項之販賣第二級毒品罪，但上訴人
乙○○於原審主張其於八十八年四月十六日為警查獲，在警詢時供稱「警方在我車上
所查獲之安非他命兩包共毛重三‧三公克、電子秤壹台、玻璃球壹支、小夾鏈袋壹包
，除玻璃球是我的外，其餘是甲○○的東西，所以我願帶同警方至我與他約定碰面之
地點彰化縣北斗鎮卓綜合醫院查緝他。」，已供出毒品之來源為甲○○，並協助警方
查緝甲○○到案，其所為合於毒品危害防制條例第十七條之規定云云（見原審卷第七
十、七十一頁），是否可採？攸關有無上開規定之適用及對於該上訴人量刑當否之判
斷，原審未予調查審認並於判決理由內說明，自屬理由欠備，而難昭折服。三、按無
期徒刑不得加重，刑法第六十五條第一項定有明文。毒品危害防制條例第四條第二項
罪之法定刑為無期徒刑或七年以上有期徒刑，得併科新台幣七百萬元以下罰金。第一
審判決認定上訴人等所為俱係犯毒品危害防制條例第四條第二項之販賣第二級毒品罪
，且為累犯，竟於理由內載稱「應依刑法第四十七條規定加重其刑」，就該法定刑無
期徒刑部分仍予加重，原判決仍予維持，俱有違誤。四、有罪之判決書，應於理由內
記載其科刑時就刑法第五十七條所列事項加以審酌之情形，刑事訴訟法第三百十條第
三款定有明文。原判決理由載稱其審酌上訴人等犯罪之動機、目的、手段、所生危害
及犯罪後態度等一切情狀而量刑，僅為法律上抽象之一般規定，既未說明各該事項之
具體情形，及如何審酌之結果，其量刑當否即無從據以判斷，亦嫌理由欠備。以上諸
端，或為上訴意旨所指摘，或為本院得依職權調查之事項，應認原判決有撤銷發回之
原因。原判決關於上訴人等不另為無罪之諭知部分，既經檢察官起訴書指明與前開論
罪部分有裁判上一罪關係，依審判不可分原則，應一併撤銷發回，附予說明。
據上論結，應依刑事訴訟法第三百九十七條、第四百零一條，判決如主文。
中      華      民      國    八十九    年      六      月    二十二    日
                              最高法院刑事第十庭
                                  審判長法官  曾  有  田
                                        法官  陳  宗  鎮
                                        法官  劉  介  民
                                        法官  魏  新  和
                                        法官  孫  增  同
      右正本證明與原本無異
                                              書  記  官
中      華      民      國    八十九    年      六      月    二十八    日


司法院資訊處製作；財團法人民間司法改革基金會備份。
